臺灣橋頭地方法院刑事判決
                                      109年度訴字第521號
公  訴  人  臺灣橋頭地方檢察署檢察官
被      告  蕭翔𦻆



            郭泰言



上列被告因違反廢棄物清理法案件，經檢察官提起公訴（109年
度偵字第2821號），本院判決如下：
    主  文
蕭翔𦻆共同犯廢棄物清理法第四十六條第四款前段之非法清理廢
棄物罪，處有期徒刑壹年貳月。未扣案犯罪所得新臺幣捌萬伍仟
元沒收，於全部或一部不能沒收或不宜執行沒收時，追徵其價額
。
郭泰言共同犯廢棄物清理法第四十六條第四款前段之非法清理廢
棄物罪，處有期徒刑壹年壹月。未扣案犯罪所得新臺幣壹萬伍仟
元沒收，於全部或一部不能沒收或不宜執行沒收時，追徵其價額
。
    犯罪事實
一、蕭翔𦻆、郭泰言及高永瑞（通緝中）明知從事廢棄物清除、
    處理業務者，應向直轄市、縣（市）主管機關或中央主管機
    關委託之機關申請核發公民營廢棄物清除處理機構許可文件
    後，始得清除、處理廢棄物業務，而其等並未依廢棄物清理
    法第41條第1項規定領有廢棄物清除、處理許可文件，竟為
    下列犯行：蕭翔𦻆與郭泰言共同基於未依規定領有廢棄物清
    除、處理許可文件，從事廢棄物清除、處理之犯意聯絡，於
    民國108年12月24日某時，先由蕭翔𦻆向不知情之址設臺南
    市○○區○○路0段00巷000號1樓「豐笙貿易有限公司」（下稱
    豐笙公司）接洽，再於同日14時許指示郭泰言駕駛車牌號碼
    000-00號營業貨運曳引車前往豐笙公司載運熱硬化型粉體塗
    料共31包太空袋（下稱本案廢棄物），蕭翔𦻆收受豐笙公司
    給付之新臺幣（下同）10萬元後，再將其中1萬5千元交予郭
    泰言，指示郭泰言自行挑選地點傾倒。郭泰言遂與高永瑞於
    同年月25日2時許，共同將本案廢棄物棄置在高雄市○○區○○
    段00地號及108地號土地（下稱本案土地）上，嗣經高雄市
    政府環境保護局接獲民眾舉報並通知本案土地管理者行政院
    農業委員會漁業署限期改善，經警循線查悉上情。
二、案經行政院農業委員會漁業署訴由高雄市政府警察局湖内分
    局報告臺灣橋頭地方檢察署檢察官偵查起訴。
    理  由
壹、程序部分
　　按被告以外之人於審判外之言詞或書面陳述，除法律有規定
    者外，不得作為證據；被告以外之人於審判外之陳述，雖不
    符前4條之規定，而經當事人於審判程序同意作為證據，法
    院審酌該言詞陳述或書面陳述作成時之情況，認為適當者，
    亦得為證據，刑事訴訟法第159條第1項、第159條之5第1項
    分別定有明文。本件所引用之被告蕭翔𦻆、郭泰言以外之人
    於審判外之陳述，檢察官、被告蕭翔𦻆、郭泰言於本院審判
    程序時均同意有證據能力（訴字卷二第187頁），本院審酌
    前開證據作成或取得時之狀況，並無違法或不當情事，復經
    本院於審判期日依法進行調查、辯論，應均具證據能力。
貳、實體部分
一、認定事實所憑之證據及理由
　　㈠訊據被告蕭翔𦻆、郭泰言於本院審理中對於前揭犯罪事實
      均坦承不諱（訴字卷二第173頁），核與證人即共同被告
      蕭翔𦻆、高永瑞、證人歐效銘、莊佩樺、王秀芳於警詢之
      證述、偵查中之具結證述、證人即共同被告郭泰言於警詢
      之證述、偵查及審理中之具結證述互核相符（警卷第3至4
      、69至75、141至145、97至104、123至128頁，偵卷第141
      、147至155、265至269、275至277、305至307、309至311
      頁，訴字卷一第274至286頁），並有高雄市政府環境保護
      局執行違反環保法令案件限期改善通知書（109年1月7日
      高市環稽通字第B008227號）及照片、高雄市路竹地政事
      務所土地登記第二類謄本、地籍圖、現場暨本案廢棄物照
      片、司機手機號碼翻拍照片、派車接洽業務聯絡資料翻拍
      照片、貨車車牌照片、載貨數量手寫稿、高雄市政府環境
      保護局109年5月14日高市環局稽字第10936106400號函等
      件附卷可佐（警卷第9至11、17至27、29至31、79、81至8
      5、87至89、95、117至121、145至155、157至193頁，偵
      卷第181至183頁），是被告蕭翔𦻆、郭泰言之自白與事實
      相符，堪予採信。
　　㈡至於被告蕭翔𦻆前於本院審理中否認犯罪，辯稱：我是請
      郭泰言把本案廢棄物載去桃園的東方窯業公司交給游金平
      ，不知道為什麼郭泰言沒有載去桃園等語（訴字卷一第18
      0、243頁），並請求傳訊證人游金平，惟該證人所證述內
      容，不足採為有利被告蕭翔𦻆認定之理由，說明如下：
　　　⒈證人游金平於審理中具結證稱：我任職於宇田公司、豐
        安公司，我們公司有承攬軍事設施的水泥施作，東方窯
        業公司是我們公司的房東，我們公司在109年已停止營
        業，我們108年時仍有營業，當時有委託蕭翔𦻆在南部
        幫我們運送貨物，這部份業務是由我負責，公司負責人
        不會知情。我們公司有跟豐笙公司簽約購買塑膠粉，就
        是硬體塗料粉，跟熱硬化型粉體塗料是不一樣東西，我
        們公司跟豐笙公司是107年簽定關於108年的買賣契約，
        契約是約定時價，有需要貨物的時候會叫貨，公司應該
        有留存契約正本，我們沒有簽109年的合約，但110年4
        月有再談過；12月24日晚上蕭翔𦻆有通知我們會有車到
        我公司，但到25日中午都沒有收到，我不知道我們公司
        向豐笙公司購買多少數量、花多少錢，是由負責人或管
        理這項業務的小姐去協調，我也不知道蕭翔𦻆有向豐笙
        公司收錢，豐笙公司的王小姐也有問我貨有沒有送到，
        後來蕭翔𦻆跟我說他被拘捕了等語（訴字卷一第243、2
        50至257、263至266頁）。則證人游金平所述，尚與被
        告蕭翔𦻆所辯稱本案廢棄物是預計自豐笙公司載往桃園
        等語部分相合。
　　　⒉惟證人游金平證述內容多有矛盾或不合理之處，包括其
        證稱其公司於109年間即停止營業，卻又證稱於110年4
        月間仍有與豐笙公司洽談契約，且豐笙公司亦於109年
        間早已停業、解散（見經濟部商工登記公示資料，訴字
        卷一第207頁）；其證稱與豐笙公司簽立契約之業務由
        其負責，但其對於108年12月25日所應收受豐笙公司交
        付之貨物數量、價額又均稱不知；其證稱於110年4月間
        有與豐笙公司再度洽談契約事務，但經本院於證人到庭
        後以電話聯絡請求提供其公司與豐笙公司間之契約書，
        證人又稱：宇田公司已經停業很久了，豐安公司現在也
        換股東了，我現在沒有在那裡工作，所以無法提出契約
        書，契約書正本是王秀芳小姐持有等語（見本院110年1
        0月12日電話紀錄查詢表，訴字卷二第61頁），嗣經本
        院函詢豐笙公司提供相關契約書，該公司則函復以：豐
        笙公司於107年間至108年12月間、110年4月間，與豐安
        創新國際有限公司或宇田綠建材有限公司，並未簽訂購
        買「熱硬化型粉體塗料」或 「塑膠粉」之買賣，故無
        法提供相關文件資料等語（見豐笙公司110年11月1日函
        文，訴字卷二第69頁）。則證人游金平前開所述曾代表
        豐安、宇田公司與豐笙公司簽立買賣契約等節，其對於
        買賣之標的物、數量、金額亦均僅粗略陳述，細節多無
        從提供，已有可疑，在無任何相關書物證佐證之情形下
        ，尚難逕予採信；又縱使豐笙公司確與證人游金平所代
        表的公司之間曾經有簽定採購契約，且被告蕭翔𦻆有居
        間於該證人與豐笙公司間進行貨物運送，然本案廢棄物
        是否確為證人與豐笙公司之間的交易標的，亦非無疑，
        是證人游金平上開證述，均難為有利於被告之認定。
　　　⒊再者，被告蕭翔𦻆於本件案發後，就其與豐笙公司接洽
        本案廢棄物之緣由，先後陳述如下：
　　　　⑴於警詢中稱：因為我有跟豐笙公司接洽木材燃料棒的
          貿易，過程中王秀芳問我有沒有大貨車可以協助運送
          太空包，我才幫忙協助聯繫869-JF號營業貨運曳引車
          到豐笙公司的倉庫，之後我就跟郭泰言說請將貨物載
          到東方窯工業區等語（警卷第126頁）。
　　　　⑵於偵查中稱：王秀芳委託我把本案廢棄物載到桃園楊
          梅的東方窯業，是東方窯業委託我的，王秀芳將錢給
          我後，隔天我上桃園再交給東方窯業等語（偵卷第14
          5頁）。
　　　　⑶於本院準備程序中又稱：我是受楊梅的公司委託的，
          不是豐笙公司委託我的，豐笙公司給我的錢其實是要
          交給楊梅公司的處理費，我有把錢交給東方窯業公司
          的游先生等語（審訴卷第128至129頁，訴字卷一第18
          2至183頁）。
　　　　⑷於本院審判程序中，證人游金平作證前，先稱：王秀
          芳與游金平間有無聯繫我不知道，當初王秀芳要交給
          我的時候，我就有問游金平能不能處理，游金平說他
           要買去做為固化處理的添加物，我跟游金平說我會
          叫車載上去東方窯業公司裡面，當時本案廢棄物放上
          郭泰言車的時候，我有跟游金平說隔天早上會到，我
          比郭泰言早出發去桃園，因為我要拿錢過去，我有到
          東方窯業的門口見到游金平，我們就在那裡等，但是
          等不到郭泰言，郭泰言的電話也打不通，後來就取消
          了，隔天我就入監等語（訴字卷一第243頁）。
　　　　⑸於本院審判程序中，證人游金平作證後，改稱：我沒
          有去桃園跟游金平見到面，本來是有要去，我是有跟
          王秀芳收處理費，而因從豐笙公司拿到的本案廢棄物
          還有價值，我就賣給豐安公司，兩邊都有賺取利益等
          語（訴字卷一第272至273頁）。
　　　⒋姑不論被告蕭翔𦻆所述係受何人委託載運本案廢棄物、
        本案廢棄物的收受對象為何人或何公司、向豐笙公司收
        取的費用是否有交付他人等節，已有前後矛盾，並於證
        人游金平作證後突然一改自身在清理本案廢棄物之角色
        ，已難採信外，其前後所述亦均與證人王秀芳、前開豐
        笙公司回函內容大相逕庭，倘被告蕭翔𦻆確實有與豐笙
        公司或證人游金平代表之公司簽定契約，何以前後說詞
        反覆，且迄今卻均未能提出任何相關書物證資料供本院
        參考、進行調查，是此部分實難為有利於被告蕭翔𦻆之
        認定，附此敘明。
　　㈢綜上所述，本案事證明確，被告蕭翔𦻆、郭泰言犯行應堪
      認定，應依法論科。
二、論罪科刑
　　㈠按廢棄物清理法第2條第2項之規定，分為「一般廢棄物」
      及「事業廢棄物」二種，其中「一般廢棄物」，係指家戶
      或其他非事業所產生之垃圾、糞尿、動物屍體等足以污染
      環境衛生之固體或液體廢棄物，而「事業廢棄物」則又分
      為「有害事業廢棄物」及「一般事業廢棄物」，其「有害
      事業廢棄物」，係由事業機構所產生具有毒性、危險性，
      其濃度或數量足以影響人體健康或污染環境之廢棄物，而
      「一般事業廢棄物」，則係由事業機構所產生有害事業廢
      棄物以外之廢棄物。又廢棄物清理法第2條第2項所稱之「
      事業」，係指農工礦廠（場）、營造業、醫療機構、公民
      營廢棄物清除處理機構、事業廢棄物共同清除處理機構、
      學校或機關團體之實驗室及其他經中央主管機關指定之事
      業，廢棄物清理法第2條第5項亦有明文。查本案廢棄物係
      屬於豐笙公司使用完畢，無法回收再利用之廢棄物，有前
      開高雄市政府環境保護局109年5月14日高市環局稽字第10
      936106400號函（偵卷第181至183頁）在卷可憑，從而，
      被告2人所傾倒之本案廢棄物係屬一般事業廢棄物。
　　㈡次按廢棄物清理法第46條第4款前段之規定，並未限於公、
      民營廢棄物清除處理機構始有適用，以從事廢棄物清除處
      理為業之自然人，亦包括在內；且依該款前段之文義觀之
      ，凡未領有許可文件而從事廢棄物清除、處理者，即已該
      當該條款之罪。又廢棄物之處理過程，含貯存（指事業廢
      棄物於清除、處理前，放置於特定地或貯存容器、設施內
      之行為）、清除（指事業廢棄物之收集、運輸行為）及處
      理（包括①中間處理：即最終處置前，以物理、化學、生
      物、熱處理或其他處理方法，改變其物理、化學、生物特
      性或成分，達成分離、減積、去毒、固化或安定之行為；
      ②最終處置：指衛生掩埋、封閉掩埋、安定掩埋或海洋棄
      置事業廢棄物之行為；③再利用：指事業機構產生之事業
      廢棄物自行販賣、轉讓或委託作為原料、材料、填土或其
      他經中央主管機關認定之用途行為）三種過程（最高法院
      93年度台上字第2401號刑事判決意旨參照）。復廢棄物之
      運輸屬「清除行為」，廢棄物之傾倒則屬「處理行為」（
      最高法院106年台上字第3834號刑事判決參照）。查被告
      蕭翔𦻆、郭泰言均未領有廢棄物清除、處理許可文件，被
      告蕭翔𦻆向豐笙公司聯絡後，指示被告郭泰言駕駛營業貨
      運曳引車前往豐笙公司收受本案廢棄物，並載運至本案土
      地傾倒之行為，自係屬廢棄物清除、處理行為。
　　㈢是核被告蕭翔𦻆、郭泰言所為，均係犯廢棄物清理法第46
      條第4款前段之未依廢棄物清理法第41條第1項規定領有廢
      棄物清除、處理許可文件，從事廢棄物清理罪。被告蕭翔
      𦻆、郭泰言就上開犯罪之實施，有犯意聯絡及行為分擔，
      為共同正犯。
　　㈣爰審酌被告蕭翔𦻆、郭泰言未依規定領有廢棄物清除許可
      文件，且未經主管機關許可，竟非法從事廢棄物清除業務
      ，並將一般事業廢棄物隨意棄置本案土地，對環境、國民
      健康造成相當危害，所為實有不該。而被告蕭翔𦻆係負責
      聯絡豐笙公司接洽收受本案廢棄物，並收取豐笙公司給付
      價金之角色，被告郭泰言則係依被告蕭翔𦻆指示前往豐笙
      公司載運本案廢棄物再將之傾倒於本案土地，並收取被告
      蕭翔𦻆給付價金之角色，則其2人之量刑亦應參酌其等犯
      罪分工地位予以區隔。又被告郭泰言犯後自始坦承犯行，
      被告蕭翔𦻆則於審判中坦承犯行之犯後態度，暨其2人均
      已與告訴人和解並連帶賠償告訴人之損害8,000元完畢，
      有本院和解筆錄在卷可憑（訴字卷一第295至296頁）。兼
      衡被告蕭翔𦻆自陳高職畢業之智識程度，另案入監前從事
      廢木材回收工作，月收入約8至12萬元，與70歲母親同住
      ，需扶養母親；而被告郭泰言則自陳國中畢業之智識程度
      ，擔任司機，月收入約3至4萬元，與父母子女同住，子女
      分別為小學五年級、國中一年級等（訴字卷二第189頁）
      一切情狀，分別量處如主文所示之刑。
三、沒收
　　㈠按犯罪所得，屬於犯罪行為人者，沒收之，於全部或一部
      不能沒收，或不宜執行沒收時，追徵其價額，刑法第38條
      之1第1項前段、第3項分別定有明文。次按共同正犯之犯
      罪所得，沒收或追徵，應就各人所分得之數額分別為之（
      最高法院104 年第13次刑事庭會議決議意旨參照）。
　　㈡被告蕭翔𦻆部分：
　　　⒈被告蕭翔𦻆於109年4月10日偵訊時供稱：本案廢棄物當
        時好像是1公斤6元，當天約載10噸多等語明確（偵卷第
        147頁）。於本院審理中稱：對於豐笙公司負責人王秀
        芳說本案廢棄物每公斤快6元沒有意見，當時我收了10
        萬多元等語（訴字卷一第183頁）；證人即豐笙公司負
        責人王秀芬於偵查中證稱：當時付給蕭翔𦻆的錢含運費
        ，本案廢棄物每公斤快6元，當天載了10噸多等語（偵
        卷145頁）；而證人即豐笙公司行政助理莊佩樺於警詢
        中證稱：本案廢棄物為31包太空包，總共18,980公斤等
        語（警卷第74頁），並有載貨數量手寫稿可佐（警卷第
        95頁），故本案廢棄物重量為18,980公斤應可認定，惟
        就本案廢棄物之每單位價格僅能得知為每公斤每公斤6
        元（計算式：18,980公斤×6元＝113,880元），或不足6
        元（低於113,880元）。是以，就被告蕭翔𦻆向豐笙公
        司收受本案廢棄物時所實際收取之金額，應依有利於被
        告蕭翔𦻆歷次自白之最低金額，認定為10萬元。
　　　⒉又被告蕭翔𦻆與郭泰言就本案犯行之間具有犯意聯絡與
        行為分擔，其中被告蕭翔𦻆指示被告郭泰言載運本案廢
        棄物，並給付被告郭泰言1萬5千元等節，業經本院認定
        如前，此堪認為被告2人就上開10萬元犯罪所得之朋分
        ，故被告蕭翔𦻆於本案之犯罪所得應為8萬5千元（計算
        式：100,000元－15,000元＝85,000元），雖未扣案，應
        依刑法第38條之1第1項前段規定宣告沒收，如全部或一
        部不能沒收或不宜執行沒收時，追徵其價額。
　　㈢被告郭泰言部分：
　　　被告郭泰言自陳於載運本案廢棄物時，收受被告蕭翔𦻆所
      支付之1萬5千元，業如前述，則被告郭泰言於本案之犯罪
      所得為1萬5千元，雖未扣案，亦應依刑法第38條之1第1項
      前段規定宣告沒收，如全部或一部不能沒收或不宜執行沒
      收時時，追徵其價額。
　　㈣至於被告蕭翔𦻆、郭泰言雖與告訴人達成和解，並連帶給
      付告訴人8千元，然本案被告蕭翔𦻆、郭泰言自豐笙公司
      所取得共計10萬元之犯罪所得，係屬其等「非法進行本案
      廢棄物清理」之積極犯罪所得，其等賠償予告訴人之金額
      則屬於「損害回復原狀費用」，屬被告2人之消極犯罪所
      得，縱然被告2人已賠償告訴人關於清理本案廢棄物之費
      用，仍不能認被告2人之犯罪所得已償還國家被害人，故
      此部分並無從依刑法第38條之1第5項扣減，併此敘明。
據上論斷，應依刑事訴訟法第299條第1項前段，判決如主文。
本案經檢察官鍾葦怡提起公訴，檢察官陳登燦到庭執行職務。
中　　華　　民　　國　 111　　年　　4 　　月　　13　　日
                  刑事第一庭    審判長法  官  楊智守
                                      法  官  陳狄建
                                      法　官  林  筠
以上正本證明與原本無異。
如不服本判決應於收受判決後20日內向本院提出上訴書狀，並應
敘述具體理由。其未敘述上訴理由者，應於上訴期間屆滿後20日
內向本院補提理由書（均須按他造當事人之人數附繕本）「切勿
逕送上級法院」。
中　　華　　民　　國　　111 　年　　4 　　月　　14　　日
                                      書記官  邱上一
附錄論罪科刑法條：
廢棄物清理法第46條
有下列情形之一者，處1年以上5年以下有期徒刑，得併科新臺幣
1千5百萬元以下罰金：
一、任意棄置有害事業廢棄物。
二、事業負責人或相關人員未依本法規定之方式貯存、清除、處
    理或再利用廢棄物，致污染環境。
三、未經主管機關許可，提供土地回填、堆置廢棄物。
四、未依第四十一條第一項規定領有廢棄物清除、處理許可文件
    ，從事廢棄物貯存、清除、處理，或未依廢棄物清除、處理
    許可文件內容貯存、清除、處理廢棄物。
五、執行機關之人員委託未取得許可文件之業者，清除、處理一
    般廢棄物者；或明知受託人非法清除、處理而仍委託。
六、公民營廢棄物處理機構負責人或相關人員、或執行機關之人
    員未處理廢棄物，開具虛偽證明。